臺灣臺北地方法院刑事判決　　　　　　　93年度易字第1466號
公　訴　人　臺灣臺北地方法院檢察署檢察官
被　　　告　甲○○
　　　　　　乙○○
　　　　　　丙○○
上列被告因違反商標法案件，經檢察官提起公訴（93年度偵字第
14915號），本院判決如下：
    主  文
甲○○連續明知為未得商標權人同意，於同一商品，使用相同之
註冊商標之商品而販賣，處拘役伍拾日，如易科罰金，以佰元
折算壹日。扣案仿冒商標之長壽牌黃硬盒香菸壹佰拾玖包、白
軟包淡煙壹佰肆拾包均沒收。
丙○○連續明知為未得商標權人同意，於同一商品，使用相同之
註冊商標之商品而販賣，處拘役伍拾日，如易科罰金，以佰元
折算壹日。扣案仿冒商標之長壽牌黃硬盒香菸壹佰拾玖包、白
軟包淡煙壹佰肆拾包均沒收。
乙○○無罪。
    事  實
一、甲○○係設於臺北市○○區○○街61巷81弄8 號俊男商行之
    負責人，丙○○則係設於臺北市萬華區○○○路○ 段64號中
    日超商之負責人。其等明知如附表所示之商標圖樣，係臺灣
    菸酒股份有限公司（改制前為臺灣省菸酒公賣局，以下簡稱
    臺灣菸酒公司）向經濟部中央標準局（現改制為經濟部智慧
    財產局）申請核准註冊指定使用於菸、菸草等商品，現均仍
    在專用期間內，未得商標權人同意，不得於同一商品使用相
    同之商標圖樣，且甲○○亦明知某姓名、年籍不詳之成年人
    士所販售之長壽牌黃硬盒香菸、白軟包淡煙均係未經附表所
    示商標權人同意而使用相同於上開商標圖樣之仿冒商標商品
    ，為菸酒管理法第6 條所指未經許可產製或輸入之私菸，竟
    基於概括犯意，自93年間某日起至同年7 月7 日止，連續在
    不詳地點以不詳之價格，向不詳人士購入仿冒上開商標圖樣
    、數量不詳之長壽牌黃硬盒香菸、白軟包淡煙多條（每條10
    包），再於不詳時間、地點，以每條新臺幣（下同）321 元
    之價格販售予丙○○，並委由不知情之乙○○載送至上開中
    日超商。丙○○販入上開仿冒商標商品後，即基於概括之犯
    意，自購入時起至93年7 月7 日為止，以每包35元價格，在
    上址中日超商內連續陳列，並販售予不特定人賺取差價牟利
    。嗣經警於93年7 月7 日在上開中日超商內持搜索票進行搜
    索，扣得仿冒如附表所示商標之長壽牌黃硬盒香菸139 包、
    白軟包淡煙146 包（其中3 包經送臺灣菸酒公司檢驗後破壞
    而無法歸還，僅餘143 包），始查獲上情。
二、案經臺北市政府警察局萬華分局報請臺灣臺北地方法院檢察
    署檢察官偵查起訴。
    理  由
壹、有罪部分即被告甲○○、丙○○部分：
一、訊據被告甲○○坦承於上揭時、地販賣香菸之行為，而被告
    丙○○亦坦承有前開販賣及意圖販賣而陳列香菸之行為，惟
    均辯稱無法辨識販賣之香菸為仿冒商標之私煙云云。經查附
    表所示商標圖樣，係臺灣菸酒公司向經濟部智慧財產局申請
    核准註冊指定使用於菸、菸草等商品，現均仍在商標專用期
    間內等情，有經濟部智慧財產局93年12月7日（93）智商092
    4字第09380533000號函附商標註冊簿影本在卷可查。而扣案
    物品經送請臺灣菸酒公司鑑定後，認均非該公司產品而屬偽
    造商標之私煙，亦有臺灣菸酒公司93年7 月29日臺菸酒菸字
    第0930015119號函附卷可參（偵查卷第26頁）。且證人即臺
    灣菸酒公司負責產品鑑定之李金山於偵查中亦結證稱，係從
    香味辨識是否屬於仿冒商品，而從部分外觀亦可辨認等語（
    偵查卷第51頁）；證人即臺灣菸酒公司職員曹忠文於偵查中
    亦證稱扣案物品外表雖不易辨認，然臺灣菸酒公司之香菸均
    無缺貨，被告等人可直接向公司進貨，不可能向別人批購等
    語（偵查卷第57頁）。此外，並有卷附扣押筆錄、扣押物品
    清單等件可查（偵查卷第18至21頁）。被告二人辯解無法辨
    識是否為仿冒商標之私菸云云，顯係卸責之詞，無從採信。
    至於被告甲○○另辯稱係向好市多大賣場進貨，每條價格為
    322 元云云，然被告甲○○迄無法提供購入商品之證明文件
    ，且經本院函詢好市多股份有限公司，該公司93年7 月間長
    壽牌黃硬盒煙及白軟包淡煙之進貨價格分別為306.67元及30
    6.7元，賣場出場價格均為307元等情，有該公司93年12月22
    日（函文上誤載為94年）好會字第941222號函附卷可稽。其
    所辯情節，顯無所據，實不足採信。而被告丙○○辯稱係合
    法向被告甲○○進貨云云，固提出發票一紙為證（偵查卷第
    26頁），然查該發票上所記載之買受人並非被告丙○○或其
    開設之中日超商，且營業人亦非記載為被告甲○○或其開設
    之俊男商行，其所辯無以為憑，亦不足採。從而，被告二人
    既自陳其所開設之商店均有販售香菸，當明知附表所示商標
    圖樣為臺灣菸酒公司享有商標專權之商標，又可經過正常管
    道購買長壽牌黃硬盒香菸、白軟包淡煙，且可由香菸外包裝
    及香味辨識是否屬於仿冒商標之私菸，復無法提出合法購入
    商品之證據，購入商品之過程確與正常情形有違，其所為辯
    解均不足採。本案事證明確，被告二人犯行洵堪認定，應依
    法論科。
二、核被告甲○○、丙○○所為，均係犯商標法第82條之販賣同
    一商品使用相同註冊商標之商品罪。被告丙○○意圖販賣而
    陳列仿冒商標商品行為，為販賣仿冒商標商品行為所吸收，
    不另論罪。被告二人所為犯行，均時間緊接、方法相同，觸
    犯構成要件相同之罪，為連續犯，應分別依刑法第56條規定
    ，以一罪論，並加重其刑。至於公訴意旨雖認被告二人有犯
    意之聯絡而屬共同正犯，惟被告甲○○係自不詳人士販入仿
    冒商標之私菸後，再由被告丙○○係向被告甲○○進貨，在
    自行所開設之中日超商販售，業經前開認定屬實，並無證據
    足證告被二人就各自之販賣行為有何犯意上之聯繫，自不得
    論以共同正犯，附此敘明。爰審酌被告二人犯罪後度不佳，
    狡詞否認犯行，且商標係表徵商品之來源與商標權人商品於
    市場上之經濟價值，權利人須長期投入大量資金及人、物力
    ，始足以建立商標所代表之品質與信譽，被告為貪圖利益，
    使用商標權人享有專用權之商標圖樣，對商標權人潛在之市
    場利益及信譽造成嚴重損害，惟經查獲之私菸數量非多，及
    其個別之生活狀況與智識程度等情狀，分別量處如主文所示
    之刑，並諭知易科罰金之折算標準，以示儆懲。扣案仿冒商
    標之長壽牌黃硬盒香菸139包、白軟包淡煙143包（原查扣14
    6包，驗餘僅賸143包），不問屬於被告與否，均應依商標法
    第83條規定宣告沒收。
貳、無罪部分即被告乙○○部分：
一、公訴意旨略以：被告乙○○係受僱於被告甲○○所開設俊男
    商行之員工，明知如附表所示之商標圖樣，係經臺灣菸酒公
    司依法向經濟部智慧財產局申請註冊核准登記，取得商標專
    用權，核准使用於各類菸、菸草等其他應屬本類之商品，仍
    在商標專用期間內，未經臺灣菸酒公司之同意或授權，不得
    於同一類或類似商品使用相同或近似之商標圖樣，竟與被告
    甲○○、丙○○共同基於意圖營利之概括犯意聯絡，未經商
    標專用權人臺灣菸酒公司之同意，由甲○○於93年間，某不
    詳時、地，以不詳方法及價格購入仿冒長壽商標之私菸若干
    後，由被告乙○○運送至中日超商，復由被告丙○○以每包
    35元之價格，連續販售前開私菸與不特定之顧客牟利。因認
    被告涉有違反商標法第82條未得商標權人同意，於同一商品
    ，使用相同之註冊商標之商品而販賣罪嫌。
二、本件公訴人認被告乙○○涉有前開犯行，係以證人曹忠文之
    證詞、卷附商標註冊證影本、臺灣菸酒公司鑑定回函以及扣
    案物品為其論據。訊據被告乙○○則堅詞否認有何販賣仿冒
    商標商品之犯行，辯稱其僅擔任俊男商行之送貨員，並未負
    責商品之進貨，因此不清楚商品來源等語。
三、按犯罪事實應依證據認定之，無證據不得認定犯罪事實，又
    不能證明被告犯罪，應諭知被告無罪之判決，刑事訴訟法第
    154條第2項、第301條第1項分別定有明文。且刑事訴訟法第
    161條已於91年2月8日修正公布，其第1項規定：檢察官就被
    告犯罪事實，應負舉證責任，並指出證明之方法。因此，檢
    察官對於起訴之犯罪事，應負提出證據及說服之實質舉證責
    任。倘其所提出之證據，不足為被告有罪之積極證明，或其
    指出證明之方法，無從說服法院以形成被告有罪之心證，基
    於無罪推定之原則，自應為被告無罪判決之諭知。最高法院
    著有92年度臺上字第128號判例可資參照。
四、經查被告乙○○受僱於俊男商行，擔任送貨員，將商品由俊
    被告丙○○供陳在卷（偵查卷第6 頁），且被告甲○○亦自
    陳店內的貨都是自己進貨的等語（本院93年12月3 日審判筆
    錄第2 頁）。是被告乙○○辯解僅負責送貨，並未負責商品
    進貨業務等情，應堪採信。是以，被告乙○○對於商品來源
    並不清楚，僅依被告甲○○之指示將貨品運送給客戶，且又
    無其他證據足認被告乙○○與被告甲○○或丙○○有犯意上
    之聯絡，亦無以證明被告乙○○有任何機會得以檢視其所運
    其他證據，僅足以證明扣案物品為仿冒商標之商品，尚與認
    定被告乙○○之犯罪事實無涉。從而，被告乙○○所為辯解
    ，尚可採信。而公訴人所舉之證據，均無法證明被告乙○○
    確有未得商標權人同意，於同一商品，使用相同之註冊商標
    之商品而販賣之犯行，此外復查無其他積極證據足認被告乙○○確有公訴人所指之犯行，依前開說明，不能證明被告犯
    罪，依法應諭知無罪之判決。
據上論斷，應依刑事訴訟法第299條第1項前段、第301條第1項，
商標法第82條、第83條，刑法第11條前段、第56條、第41條第1
項前段，罰金罰鍰提高標準條例第2條，判決如主文。
本案經檢察官張志全到庭執行職務
中　　華　　民　　國　　94　　年　　1 　　月　　24　　日
　　　　　　　　　刑事第四庭審判長法　官　黃雅芬
                                  法  官  吳定亞
                                  法  官  余明賢
以上正本證明與原本無異。
如不服本判決，應於判決送達後10日內，向本院提出上訴狀。
  　　　　　　　　　　　　　　　　書記官　廖純瑜
中　　華　　民　　國　　94　　年　　1 　　月　　24　　日
附錄本案論罪科刑法條
商標法第82條
明知為前條商品而販賣、意圖販賣而陳列、輸出或輸入者，處一
年以下有期徒刑、拘役或科或併科新臺幣五萬元以下罰金。
